臺灣高等法院刑事判決　　　　　　　　　　　　　　九十年度交上易字第四五七號
　　上　訴　人
　　即　被　告　丁○○
　　選任辯護人　王志陽
右上訴人因過失傷害案件，不服臺灣新竹地方法院九十年度交易字第一○六號，中華
民國九十年十一月二日第一審判決（起訴案號：臺灣新竹地方法院檢察署九十年度調
偵字第二一號）提起上訴，本院判決如左：
    主  文
原判決撤銷。
丁○○因過失傷害人，處拘役伍拾日，如易科罰金，以參佰元折算壹日，緩刑貳年。
    事  實
一、丁○○於民國八十九年九月六日夜間八時二十分許，騎乘車牌號碼ＶＩＴ─八九
    七號輕型機車（起訴書誤載為ＶＩＴ─七三○號），沿新竹市○○路由新竹科學
    園區往新竹市區方向行駛，應注意車前狀況，隨時採取必要之安全措施，且行經
    無號誌之交岔路口應減速慢行，作隨時停車之準備，及行車速度，依標誌之規定
    ，無標誌者在市區道路時速不得超過四十公里，而當時雖係夜間，但視距良好，
    且路面無缺陷、無障礙物，並無不能注意之情形，竟疏未注意，冒然以時速四十
    至五十公里之速度超速行駛，適丙○○騎乘車牌號碼ＧＺＮ─七三三號重型機車
    （起訴書誤載為６ＺＮ─七三三號），與丁○○同向行駛，至新竹市○○路三八
    一號前先駛至路邊欲迴轉沿新竹市○○路往新竹科學園區方向行駛，亦因疏未注
    意於同向二車道道路欲左轉時，應距交岔路口三十公尺前換入內側車道或左轉車
    道，仍逕自由路邊左轉，丁○○與丙○○所騎乘之機車行至該路段內、外車道交
    界處，因雙方均閃避不及而互撞，致丙○○人車倒地，造成丙○○受有第十二胸
    椎骨爆破性骨折之傷害。嗣丁○○於肇事犯罪後，於未被有偵查犯罪職務之公務
    員發覺前，向前往現場處理之員警甲○○自首，坦承其為肇事者，而接受裁判。
二、案經丙○○告訴由新竹市警察局第二分局報告臺灣新竹地方法院檢察署檢察官偵
    查起訴。
    理  由
一、訊據上訴人即被告丁○○固坦承於前揭時、地騎乘車牌號碼ＶＩＴ─八九七號輕
    型機車，行經新竹市○○路三八一號前之交岔路口時，以時速四、五十公里之速
    度行駛，適告訴人丙○○騎乘車號ＧＺＮ─七三三號機車由路邊欲迴轉反方向行
    駛時，遭丙○○所駕駛之機車撞擊，致丙○○受傷等情，惟否認有過失，辯稱：
    當時係因閃避不及而遭丙○○所騎乘之機車撞擊云云。
二、經查：被告供承：伊當時行車速度時速約四十至五十公里，於十公尺前即看見告
    訴人頭往後看欲迴轉等語；目擊證人乙○○於原審訊問時證稱：當時伊開車在外
    側車道，時速約四十公里，被告從伊後面右邊轉到伊前面，速度比伊快，約在二
    十公尺處見到告訴人，告訴人在馬路往內縮的部分待轉，慢慢出來，被告看到告
    訴人要從外側車道閃避至內側車道，因閃避不及，而於內、外車道間二車車頭互
    相擦撞等語；於本院九十一年二月二十五日訊問時證稱：當時伊開車在外側車道
    ，告訴人騎乘機車行至路口處，由路邊待轉橫越車道迴轉過來，被告正好從伊車
    後面由右邊超車到伊車前面，來不及煞車，告訴人才撞上被告的等語，顯見被告
    當時車速約四十至五十公里，且於超越證人乙○○的車後，旋即與告訴人之機車
    互撞，應堪認定。另被告自承其機車遭撞擊後係向右傾倒，而告訴人之機車則係
    車頭呈一百八十度翻轉之事實，業據證人即承辦警員甲○○於原審訊問時證述明
    確，並有道路交通事故調查報告表及現場照片附卷可參，是被告所騎乘之機車與
    告訴人機車互撞之力道甚強，益證被告當時行車速度甚快，足認證人乙○○上開
    證詞證稱二人係互相擦撞等語，應堪採信。再者，按車輛行經交岔路口，應減速
    慢行，作隨時停車之準備；且行車速度，依標誌之規定，無標誌者，在市區道路
    時速不得超過四○公里；又汽車行駛至交岔路口，同向二車道道路，欲左轉彎時
    ，應距交岔路口三○公尺前換入內側車道或左轉車道，道路交通安全規則第九十
    三條第一項第一款、第四款，同規則第一百零二條第一項第五款分別定有明文，
    本件車禍事故現場係三岔路口，設有跳動路面促請駕駛人注意減速慢行，又為市
    區道路限速四十公里，有道路交通事故調查報告表一份、現場照片九幀在卷可憑
    ，被告行經該路段應注意並能注意，應減速慢行，作隨時停車之準備，亦無不能
    注意之情事，仍冒然以時速四十至五十公里之速度超速行駛，未作隨時停車之準
    備，且肇事前甫超越證人乙○○所駕駛之前車，而未注意車前狀況，確有過失，
    堪以認定。告訴人未依上開交通規則之規定於距交岔路口三十公尺前換入內側車
    道或左轉車道，竟自路邊逕行迴轉，未注意被告所騎乘之機車，同有過失，亦堪
    認定。本件車禍肇事責任之歸屬，經送請臺灣省竹苗區車輛行車事故鑑定委員會
    鑑定結果，認告訴人丙○○駕駛重機車左轉不當與丁○○駕駛輕機車閃避不當同
    為肇事原因，有該委員會八十九年十一月二十二日竹鑑字第８９０９８８號鑑定
    意見書附卷可參，經本院再送臺灣省車輛行車事故覆議鑑定委員會鑑定結果，亦
    認告訴人丙○○駕駛重機車，行經無號誌交岔路口迴轉時，未注意左後方直行車
    輛動態，與被告丁○○駕駛輕機車，行經無號誌交岔路口未減速慢行且預見前方
    左轉車輛未及早採取安全措施，同為肇事原因，有該會九十一年二月六日府覆議
    字第九○二八九四號函附於本院卷可稽。另告訴人丙○○確因本件車禍而受有第
    十二胸椎骨爆破性骨折，亦有行政院衛生署新竹醫院診斷證明書一份在卷足證。
    綜上，本件事證已臻明確，被告犯行洵堪認定。
三、核被告丁○○所為係犯刑法第二百八十四條第一項前段之過失傷害罪。被告丁○○於肇事犯罪後，於未被有偵查犯罪職務之公務員發覺前，向前往現場處理之員
    警甲○○自首，坦承其為肇事者，而接受裁判等情，業據證人甲○○於本院九十
    一年五月十六日訊問時證稱：本件車禍是伊處理，伊是接獲勤務中心通知到現場
    處理，勤務中心通知時並沒有說肇事者是誰，是被告甲○○跟伊說他是肇事者，
    在被告跟伊說他是肇事者前，伊不知道肇事者是誰等語，是應依刑法第六十二條
    之規定，減輕其刑。又被告行為後，刑法第四十一條業於九十年一月四日修正為
    「犯最重本刑為五年以下有期徒刑以下之刑之罪，而受六月以下有期徒刑或拘役
    之宣告，因身體、教育、職業、家庭之關係或其他正當事由，執行顯有困難者，
    得以一元以上三元以下折算一日，易科罰金。但確因不執行所宣告之刑，難收矯
    正之效或難以維持法秩序者，不在此限。」「併合處罰之數罪，均有前項情形，
    其應執行之刑逾六月者，亦同。」並於同年月十日公佈施行，於同年月十二日生
    效，比較新舊法之規定，以變更後之新法對被告有利，依刑法第二條第一項前段
    之規定，自應適用裁判時之新法。
四、原審認被告丁○○罪證明確，予以論罪科刑，固非無見，惟查被告丁○○於肇事
    犯罪後，於未被有偵查犯罪職務之公務員發覺前，向前往現場處理之員警甲○○
    自首，坦承其為肇事者，而接受裁判，符合自首之規定，原審失察，未依刑法第
    六十二條之規定，減輕其刑，已有未當。又被告已於九十一年三月十九日與告訴
    人達成民事和解，賠償告訴人新台幣十八萬元，有和解書附於本院卷可稽，原審
    未及審酌，亦有未洽。被告上訴意旨猶執前詞否認過失犯罪，而指摘原判決不當
    ，固不足取，惟原判決既有上開可議之處，自應由本院將原判決撤銷改判。
    爰審酌被告品行、告訴人丙○○所受之傷害尚非輕微，告訴人丙○○就本件車禍
    之發生亦有過失，且被告犯罪後坦承部分犯行，並已與告訴人丙○○達成民事和
    解等一切情狀，量處如主文第二項所示之刑，並諭知易科罰金之折算標準。末查
    ，被告丁○○前未曾受有期徒刑以上刑之宣告，有本院被告全國前案紀錄表一份
    在卷為憑，被告犯罪後自首並坦承部分犯行，且已於九十一年三月十九日與告訴
    人丙○○達成民事和解，賠償告訴人新台幣十八萬元，有和解書附於本院卷可稽
    ，足見其已悔悟，被告經此偵審程序當已知所警惕而無再犯之虞，本院認前開宣
    告之刑以暫不執行為適當，爰併宣告緩刑二年。
據上論斷，應依刑事訴訟法第三百六十九條第一項前段、第三百六十四條、第二百九
十九條第一項前段，刑法第二條第一項前段、第二百八十四條第一項前段、第六十二
條前段、第四十一條第一項、第七十四條第一款、罰金罰鍰刑法第二條第一項前段、
第二條，判決如主文。
本案經檢察官劉斐玲到庭執行職務。
刑法第二百八十四條第一項前段
中      華      民      國    九十一    年      五      月    三十一    日
                              臺灣高等法院刑事第十五庭
                                  審判長法  官  房  阿  生
                                        法  官  蔡  光  治
                                        法  官  雷  元  結
右正本證明與原本無異。
不得上訴。
                                        書記官  汪  志  剛
中      華      民      國    九十一    年      五      月    三十一    日
附錄本案論罪科刑法條全文如下：
因過失傷害人者，處六月以下有期徒刑、拘役或五百元以下罰金。
